【裁判字號】    95,簡,164
【裁判日期】    951229
【裁判案由】    營業稅
【裁判全文】
臺北高等行政法院判決
                                     95年度簡字第00164號
原      告  佳煒工程股份有限公司
代  表  人  李紫緹（臨時管理人）
訴訟代理人  謝家健  律師
被      告  財政部臺灣省北區國稅局
代  表  人  凌忠嫄（局長）住同上
訴訟代理人  甲○○
上列當事人間因營業稅事件，原告不服財政部中華民國94年12月
30日臺財訴字第09400545360 號（案號：第00000000號）、臺財
訴字第09400545370 號（案號：第00000000號）訴願決定，提起
行政訴訟，本院判決如下：
    主  文
原告之訴駁回。
訴訟費用由原告負擔。
    事實及理由
一、程序說明：
    本件因屬不服行政機關所為核定怠報金處分而涉訟，其標的
    之金額為新臺幣（下同）42,000元，係在200,000 元以下，
    依行政訴訟法第229 條第1 項第2 款、第2 項規定及司法院
    民國（下同）92年9 月17日（92）院臺廳行一字第23681 號
    令，應適用簡易程序，本院並依同法第233 條第1 項規定，
    不經言詞辯論，逕行裁判。又本件原告起訴時，被告之代表
    人為許虞哲，嗣於訴訟中變為凌忠嫄，茲據新任代表人具狀
    聲明承受訴訟，經核無不合，應予准許。
二、事實概要：
    原告90年5 月至6 月銷售額及統一發票明細表，依營業稅法
    第39條第1 項規定，應於期限90年7 月15日前申報，然卻至
    同年9 月15日始申報，逾越規定期限30日，被告遂以申報書
    所載本期應納稅額804,343 元，依營業稅法第49條規定核定
    怠報金30,000元；又原告90年11月至12月銷售額及統一發票
    明細表，應於規定期限91年1 月15日前申報，卻至同年月31
    日始辦理申報，逾越規定期限16日，被告遂以申報書所載應
    納稅額400,005 元，依營業稅法第49條規定核定怠報金12,0
    00元。原告不服，申請復查，經被告分別以94年8 月30日北
    區國稅法一字第0940023343號、第0000000000號復查決定，
    予以駁回（下稱原處分），原告不服，提起訴願，亦遭決定
    駁回，遂提起本件行政訴訟。
三、當事人聲明：
（一）原告聲明：
    1.訴願決定及原處分均撤銷。
    2.訴訟費用由被告負擔。
（二）被告聲明：
    1.駁回原告之訴。
    2.訴訟費用由原告負擔。
四、兩造爭點要領：
（一）原告主張之理由：
    1.查原告之董事長李雲龍及董事李美珍分別於89年、90年間
      去世，實際經營人則為股東李連煒，原告臨時管理人李紫
      緹即李雲龍之女，李連煒之妹，為法院指定之管理人，係
      單純出名為股東，對原告之業務既未參與，亦無所悉。
    2.然李雲龍、李美珍相繼去世後，李連煒復於91年間因案遭
      受羈押，臨時管理人李紫緹雖接獲本件繳款書，惟因對公
      司財務、經營一無所悉，李連煒復因案服刑迄今，據李連
      煒陳稱其妻李美珍過世後，均將公司財務交由其同居之女
      友陳曉燕經手，其亦不知詳情。查臺灣臺北地方法院檢察
      署90年度偵字第5062號及92年度偵字第3561號起訴書均可
      證原告實際負責人確為李連煒；又依臺灣臺北地方法院裁
      定及臺灣高等法院92年1 月9 日91年度重上字第41號刑事
      判決結果，請求鈞院矜體原告之臨時管理人李紫緹純為掛
      名董事，對公司經營一無所知之實情，又緩報營業稅之原
      因實為當時負責人過世不及因應，此應為合理之重大事由
      ，於考量比例原則之法理下，原處分殊有違誤。
（二）被告主張之理由：
    1.按「營業人除本法另有規定外，不論有無銷售額，應以每
      二月為一期，於次期開始十五日內，填具規定格式之申報
      書，檢附退抵稅款及其他有關文件，向主管稽徵機關申報
      銷售額、應納或溢付營業稅額。其有應納稅額者，應先向
      公庫繳納後，檢同繳納收據一併申報…前二項營業人，使
      用統一發票者，並應檢附統一發票明細表。」「營業人未
      依本法規定期限申報銷售額或統一發票明細表…其逾三十
      日者，按核定應納稅額加徵百分之三十怠報金，金額不得
      少於一千元，最高不得多於一萬元。其無應納稅額者，滯
      報金為四百元，怠報金為一千元。」為行為時營業稅法第
      35條第1 項、第3 項及第49條所明定。次按「現行法規所
      定金額之貨幣單位為圓、銀元或元者，以新臺幣元之三倍
      折算之。」為現行法規所定貨幣單位折算新臺幣條例第2
      條所規定。
    2.原告主張公司登記負責人李雲龍已歿，實際負責人李連煒
      因案遭受羈押，臨時管理人李紫緹對於公司經營一無所悉
      ，又其歷年來應有留抵稅額可供抵繳，請查明實際准予抵
      繳後重為核定云云。經查原告為依法成立之法人，於法令
      限制內有享受權利、負擔義務之能力，其90年5 至6 月銷
      售額及統一發票明細表，應於同年7 月15日前申報，然遲
      至同年9 月5 日始辦理申報，已逾規定期限30日；而90年
      11月至12月銷售額及統一發票明細表應於規定期限91年1
      月15日前申報，卻遲至同年月31日始辦理申報，已逾規定
      期限16日，申報書所載本期應納稅額分別為804,343 元及
      400,005 元，依首揭規定，原核定怠報金30,000元及12,0
      00元並無不合，又查原告並無留抵稅額得以抵繳滯報金罰
      鍰及短報之稅款，所主張尚有留抵稅額一節，係屬誤解。
      至原告猶執前詞爭議提起行政訴訟，自難謂為有理由，本
      件原處分及訴願決定實無不合，
五、心證要領：
（一）按「營業人除本法另有規定外，不論有無銷售額，應以每
      二月為一期，於次期開始十五日內，填具規定格式之申報
      書，檢附退抵稅款及其他有關文件，向主管稽徵機關申報
      銷售額、應納或溢付營業稅額。其有應納營業稅額者，應
      先向公庫繳納後，檢同繳納收據一併申報。」「前二項營
      業人，使用統一發票者，並應檢附統一發票明細表。」「
      營業人未依本法規定期限申報銷售額或統一發票明細表，
      其未逾三十日者，每逾二日按應納稅額加徵百分之一滯報
      金，金額不得少於四百元，最高不得多於四千元；其逾三
      十日者，按核定應納稅額加徵百分之三十怠報金，金額不
      得少於一千元，最高不得多於一萬元。其無應納稅額者，
      滯報金為四百元，怠報金為一千元。」行為時營業稅法第
      35條第1 項、第3 項及第49條（嗣於90年7 月9 日更名為
      加值型及非加值型營業稅法，上開條文均未修改，下稱營
      業稅法）分別定有明文。又「現行法規所定金額之貨幣單
      位為圓、銀元或元者，以新臺幣元之三倍折算之。」為現
      行法規所定貨幣單位折算新臺幣條例第2 條所規定。
（二）上開事實概要欄所述之事實，為兩造所不爭執，並有原處
      分書、被告所屬三重稽徵所94年4 月25日北區國稅三重三
      字第0940004062號函、94年10月26日北區國稅三重三字第
      0941036181號函、90年11月至12月營業人銷售額與稅額申
      報書、90年12月營業人銷售額與稅額申報書、90年6 月份
      營業人銷售額與稅額申報書、90年5 月至6 月份營業人銷
      售額與稅額申報書、90年度營業稅滯怠報核定稅額繳款書
      、審查結果增減金額變更比較表等件分別附原處分卷、訴
      願卷可稽，為可確認之事實。
（三）原告雖主張其公司董事長李雲龍、董事李美珍相繼去世後
      ，實際負責人李連煒復於91年間因案遭受羈押，臨時管理
      人李紫緹雖接獲本件繳款書，惟因對公司財務、經營一無
      所悉，李連煒復因案服刑迄今，據李連煒陳稱其妻李美珍
      過世後，均將公司財務交由其同居之女友陳曉燕經手，其
      亦不知詳情云云。
    1.然按，「法人於法令限制內，有享受權利、負擔義務之能
      力。但專屬於自然人之權利義務，不在此限。」「董事就
      法人一切事務，對外代表法人。董事有數人者，除章程另
      有規定外，各董事均得代表法人。」民法第26條、第27條
      第2 項分別定有明文。又「法人為法律上之獨立人格者，
      其與為法人代表人之自然人，係各別之權利義務主體，不
      容混為一談。法人有違法行為而應處罰時，除法律有特別
      規定其代表人應受處罰外，不得以其代表人為處罰之對象
      。」復經最高行政法院（89年7 月1 日改制前為行政法院
      ）50年判字第110 號判例揭櫫明確。依上開規定及判例意
      旨，董事雖得對外代表法人，但公司與董事間仍為各別之
      權利義務主體，屬於公司之義務者，固應由董事代表公司
      決定並執行，但若有因違反義務而產生一定責任時，仍應
      由公司負擔之，並不得轉嫁於董事。易言之，屬於公司所
      應承擔之義務，董事僅是代為決定及執行，並非最後承擔
      責任之人，故董事之決定或執行有誤，甚或不予決定或執
      行，皆應由公司負擔最後責任，公司並不能以董事有上開
      事由而藉以免責，其理甚明。次依營業稅法第2 條第1 款
      規定：「營業稅之納稅義務人如左：一、銷售貨物或勞務
      之營業人。…」復參酌上開營業稅法第35條第1 項規定，
      有關營業稅之繳納及申報，其義務人為營業人，在本案為
      原告。亦即，本件應由原告在申報期限內填具規定格式之
      申報書，檢附退抵稅款及其他有關文件，向主管稽徵機關
      申報銷售額、應納或溢付營業稅額，並向公庫繳納之。然
      原告未依上述規定完成納稅及申報營業稅之義務，揆諸前
      開說明，自應由原告承擔是項違章之責任。職是之故，原
      告之上節主張並非可採。
    2.況依公司法第8 條規定：「本法所稱公司負責人：在無限
      公司、兩合公司為執行業務或代表公司之股東；在有限公
      司、股份有限公司為董事。公司之經理人或清算人，股份
      有限公司之發起人、監察人、檢查人、重整人或重整監督
      人，在執行職務範圍內，亦為公司負責人。」本件原告之
      臨時管理人李紫緹亦為公司之董事，有公司及分公司基本
      資料查詢表附本院卷可參，縱然原告之公司董事長李雲龍
      、董事李美珍相繼去世，又實際負責人李連煒復於91年間
      因案遭受羈押，臨時管理人李紫緹既為公司之董事，自應
      依上開規定執行其職務。再者，公司法第202 條固規定：
      「公司業務之執行，除本法或章程規定應由股東會決議之
      事項外，均應由董事會決議行之。」但董事會不能行使職
      權，致公司有受損害之虞時，利害關係人或檢察官亦可向
      法院聲請選任一人以上之臨時管理人，代行董事長及董事
      會之職權，亦經同法第208-1 條所明定，尚不致使原告公
      司之管理高層處於真空狀態。職是之故，原告對於本件違
      反營業稅之繳納及申報義務，縱無故意，亦難謂無應注意
      、能注意而不注意之過失責任。
    3.本件原告90年5 月至6 月銷售額及統一發票明細表，依營
      業稅法第35條第1 項規定，本應於期限90年7 月15日前申
      報，然卻至同年9 月15日始申報，逾越規定期限30日；另
      90年11月至12月銷售額及統一發票明細表，本應於規定期
      限91年1 月15日前申報，卻至同年月31日始辦理申報，逾
      越規定期限16日等情，分別為本院所確認之事實，已如前
      述，則被告認定原告之違章事實成立，依營業稅法第49條
      規定，就前者申報書所載該期應納稅額804,343 元，核定
      怠報金銀元10,000元，折合新臺幣30,000元；另後者申報
      書所載該期應納稅額400,005 元，核定滯報金銀元4,000
      元，折合新臺幣12,000元，經核既未逾越法定裁量範圍，
      且無與法律授權目的相違或出於不相關動機之裁量濫用，
      亦無消極不行使裁量權之裁量怠惰等情事，自難謂不法。
（四）綜上所述，原處分之認事用法均無違誤，訴願決定遞予維
      持，亦無不合，原告徒執前詞，訴請撤銷原處分及訴願決
      定，均無理由，應予駁回。
（五）兩造其餘陳述於判決結果不生影響，無庸一一論列，併予
      敘明。
據上論結，本件原告之訴為無理由，爰依行政訴訟法第233 條第
1 項、第98條第3項前段，判決如主文。
中    華    民    國    95    年    12    月    29    日
                           第一庭    法  官  劉錫賢
上為正本係照原本作成。
本件以訴訟事件所涉及之法律見解具有原則性者為限，始得於本
判決送達後20日內向本院提出上訴狀並表明上訴理由，如已於本
判決宣示後送達前提起上訴者，應於判決送達後20日內補具上訴
理由（均按他造人數附繕本），且經最高行政法院許可後方得上
訴。
中    華    民    國    95    年    12    月    29    日
                                     書記官  林佳蘋


司法院資訊處製作；財團法人民間司法改革基金會備份。
